【裁判字號】    98,交抗,1552
【裁判日期】    980630
【裁判案由】    違反道路交通管理處罰條例
【裁判全文】
臺灣高等法院交通事件裁定            98年度交抗字第1552號
抗  告  人
即受處分人  甲○○
上列抗告人因違反道路交通管理處罰條例案件，不服臺灣臺北地
方法院，中華民國98年6月1日所為裁定（98年度交聲字第1914號
，原處分案號：臺北市交通事件裁決所98年5 月13日板監裁字裁
41-C00000000號），提起抗告，本院裁定如下：
    主  文
抗告駁回。
    理  由
一、抗告意旨略以：抗告人係前晚飲酒後休息至隔日早上5、6
    點始駕車，故抗告人實無違規酒駕之惡意。抗告人之聯結
    車駕駛執照為全家維生所賴，如該連結車駕駛執照遭吊銷 3
    年，則抗告人一家3 年內將頓失生活來源，原處分對抗告人
    為吊銷聯結車駕駛執照之處罰，剝奪憲法第15條所保障之工
    作權及生存權。參酌道路管理處罰條例第68條於民國94年
    12月14日之修法意旨，係基於如將駕駛人所持有各級車輛之
    駕駛執照一併吊扣或吊銷，顯失之過酷，有違比例原則而予
    部分修正，則吊銷駕駛執照應以當次駕駛人所駕駛車輛之執
    照為限，始符比例原則，如擴大至駕駛人其他駕駛執照，除
    失之過苛外，亦有違比例原則及不當連結禁止原則。
二、按汽機車駕駛人飲用酒類或其他類似物後其吐氣所含酒精濃
    度超過每公升0.25毫克或血液中酒精濃度超過百分之0.05以
    上者，不得駕車；又汽機車駕駛人，駕駛汽機車經測試檢定
    酒精濃度超過規定標準者，處新臺幣（下同）15,000元以上
    60,000元以下罰鍰，並當場移置保管該汽車及吊扣其駕駛執
    照1 年；另汽機車駕駛人經依前開規定吊扣駕駛執照，並於
    吊扣期間內再有前開情形者，處6 萬元罰鍰，並當場移置保
    管該汽機車及吊銷其駕駛執照，並應接受道路交通安全講習
    ，道路交通安全規則第114條第2款、道路交通管理處罰條例
    第35條第1項第1款、第3項前段、第24條第1項第2 款分別定
    有明文。又按汽車駕駛人，因違反道路交通管理處罰條例及
    道路交通安全規則之規定，受吊銷駕駛執照處分時，吊銷其
    持有各級車類之駕駛執照；汽車駕駛人，曾依道路交通管理
    處罰條例第35條第3項前段規定吊銷駕駛執照者，3年內不得
    考領駕駛執照，道路交通管理處罰條例第68條、第67條第 2
    項前段亦分別定有明文。
三、經查：
  (一)抗告人即受處分人甲○○於民國97年7 月18日16時26分許，
    騎乘車牌號碼CXC-883 號重型機車，於行經臺北縣新店市○
    ○路、安業街口時，因酒精濃度超過規定標準（呼氣酒精濃
    度0.60mg/l）之違規行為，為警攔停舉發等事實，有酒精測
    定紀錄表、臺北縣政府警察局97年7月18日北縣警交字第C00
    000000號舉發違反道路交通管理事件通知單、臺北市交通事
    件裁決所98年5月13日板監裁字裁41-C00000000號裁決書各1
    紙附卷可稽，受處分人辯稱其無違規酒駕之惡意，要係事後
    卸責之詞，而無足採。是受處分人上揭交通違規事實，應堪
    認定。
  (二)受處分人所持有之職業聯結車駕駛執照，前因另案酒後駕車
    ，經處分吊扣，期間自97年1月2日起至98年1月1日止，有受
    處分人之汽、機車駕照基本資料附卷可稽（見原審卷第10頁
    ）。詎受處分人復於97年7 月18日吊扣駕照期間，因酒精濃
    度超過規定標準而騎乘機車之違規為警舉發，揆諸前揭法律
    規定，原處分機關依法所為吊銷受處分人之駕駛執照，即吊
    銷其持有之各級車類之駕駛執照，且3 年內不得重考之處分
    ，並無違誤。至於道路管理處罰條例第68條於民國94年12月
    14日修法時，並未刪除將駕駛人所持有各級車輛之駕駛執照
    一併吊銷部分之規定，實則，受處分人於駕駛執照吊扣期間
    不知所檢點，竟仍再次酒後騎車，嚴重違反道路交通安全規
    則，已難期待其使用道路時遵守安全規範，對於其他用路人
    之生命、身體亦具潛在之危害，是立法者仍維持吊銷各級車
    輛駕駛執照之處罰，尚難認有違反行政法上之比例原則、不
    當聯結禁止原則之問題。又吊銷駕駛執照僅禁考3 年，於該
    期間屆滿後，受處分人仍可再次透過考試取得駕駛執照，尚
    非完全禁止受處分人據以工作生存之權利。受處分人質疑本
    件原處分機關依道路交通管理處罰條例第35條第3 項、第68
    條、第67條第2 項規定所為裁處侵害其工作權、生存權，請
    求免予吊銷職業聯結車駕駛執照云云，實難認有理由。
四、綜上，受處分人騎乘車牌號碼CXC-883 號重型機車，於前揭
    時、地有「駕駛執照吊扣期間駕駛汽車且酒精濃度超過規定
    標準」之事實，洵堪認定。原處分機關依道路交通管理處罰
    條例第35條第3 項之規定，就抗告人前揭違規行為，裁處吊
    銷駕駛執照，3 年內禁考，於法並無不合，原審基此裁定駁
    回其異議，並無不當。抗告人徒執前詞，提起抗告，為無理
    由，應予駁回。
據上論斷，應依道路交通案件處理辦法第26條，刑事訴訟法第41
2條，裁定如主文。
中    華    民    國    98    年    6     月    30    日
                  刑事第二十庭審判長法  官  楊貴雄
                                    法  官  鄧振球
                                    法  官  高愈杰
以上正本證明與原本無異。
不得再抗告。
                                    書記官  郭彥琪
中    華    民    國    98    年    6     月    30    日


司法院資訊處製作；財團法人民間司法改革基金會備份。
